---
output: github_document
---

<!-- README.md is generated from README.Rmd. Please edit that file -->

```{r, include = FALSE}
knitr::opts_chunk$set(
  collapse = TRUE,
  comment = "#>",
  fig.path = "man/figures/README-",
  out.width = "100%"
)
```

# pttrobo

<!-- badges: start -->
<!-- badges: end -->

The goal of pttrobo is to ...


Install from github:

```{r install, eval=FALSE}

# install.packages("devtools")
devtools::install_github("pttry/pttrobo")

```

## Tietojen haku Robonomist-tietokannasta



```{r example}
library(pttrobo)

# ptt_data_robo("StatFin/asu/asvu/statfin_asvu_pxt_11x4.px") |> head()

```


## Ennustedatojen määrittely ja päivitys

- Ennustedatat määritellää .yaml-tiedostoissa kansiossa inst/ennustedata.
- Koodit yaml-raakaversioden kirjoitukseen löytyvät: data-raw/
- ptt_update_ennustedata() päivittää ennustedatan. Esimerkiksi ME-datojen päivitys:
  ptt_update_ennustedata("MEdata_", start_year = 2012)
- ptt_copy_ennustedata("ME") Kopioi (ME) datat teamsiin. Data kansio pitää olla 
  synkronoituna omalla koneella.
