---
output: github_document
---

<!-- README.md is generated from README.Rmd. Please edit that file -->

```{r, include = FALSE}
knitr::opts_chunk$set(
  collapse = TRUE,
  comment = "#>",
  fig.path = "man/figures/README-",
  out.width = "100%"
)
```

# pttrobo

<!-- badges: start -->
<!-- badges: end -->

The goal of pttrobo is to ...


Install from github:

```{r install, eval=FALSE}

# install.packages("devtools")
devtools::install_github("pttry/pttrobo")

```

## Tietojen haku ja käyttö Robonomist-tietokannasta

Tietojen hakuun käytetään `ptt_data_ropo()` -funktiota ja robonomist id:tä.

```{r example}
library(pttrobo)

ptt_data_robo("StatFin/tym/tyti/kk/statfin_tyti_pxt_135y.px") |> head()

```

Tietojen filtteröintiin kannattaa käyttää pttdatahaku-paketin

`filter_recode()` -funktiota, josta saa mallin `print_full_filter_recode()` 
-funktiolla.

```{r}
library(pttdatahaku)
library(dplyr)

ptt_data_robo("StatFin/tym/tyti/kk/statfin_tyti_pxt_135y.px") |> 
  print_full_filter_recode()

ptt_data_robo("StatFin/tym/tyti/kk/statfin_tyti_pxt_135y.px") |> 
  filter_recode(
  sukupuoli = c("Yhteensä"),
  ikaluokka = c("15 - 74"),
  tiedot = c("Työvoima" = "Työvoima, 1000 henkilöä", 
            "Työlliset" = "Työlliset, 1000 henkilöä")
  ) |> 
  filter(time >= "2021-12-01")
  
```

Tietoja ja niiden id:tä voi etsiä Robonomist eye:sta: https://eye.robonomist.app/ 
tai R:n kautta robonomistClient paketin avulla

```{r}
library(robonomistClient)

data("luke/") |> 
  head()


```
RobonomistClient ohjeet: https://robonomist.github.io/robonomistClient/



## Ennustedatojen määrittely ja päivitys

- Ennustedatat määritellää .yaml-tiedostoissa kansiossa inst/ennustedata.
- Koodit yaml-raakaversioden kirjoitukseen löytyvät: data-raw/
- ptt_update_ennustedata() päivittää ennustedatan. Esimerkiksi ME-datojen päivitys:
  ptt_update_ennustedata("MEdata_", start_year = 2012)
- ptt_copy_ennustedata("ME") Kopioi (ME) datat teamsiin. Data kansio pitää olla 
  synkronoituna omalla koneella.
