---
output: github_document
---

<!-- README.md is generated from README.Rmd. Please edit that file -->

```{r, include = FALSE}
knitr::opts_chunk$set(
  collapse = TRUE,
  comment = "#>",
  fig.path = "man/figures/README-",
  out.width = "100%"
)
```

# pttrobo

<!-- badges: start -->
<!-- badges: end -->

PTT-paketti tietojen hakuun Robonomistista ja kuvioiden piirtämiseen.


Install from github:

```{r install, eval=FALSE}

# install.packages("devtools")
devtools::install_github("pttry/pttrobo")

```

Ohjeet Robonomistin kirjautumistietojen asettamiseen löytyvät PTT:n R-pakettien yleisistä ohjeista [https://github.com/pttry/ptt](https://github.com/pttry/ptt) kohdasta "Asennus ja asetukset".

## Tietojen haku ja käyttö Robonomist-tietokannasta

Tietojen hakuun käytetään `ptt_data_ropo()` -funktiota ja robonomist id:tä.

```{r example}
library(pttrobo)

ptt_data_robo("StatFin/tym/tyti/kk/statfin_tyti_pxt_135y.px") |> head()

```

Tietojen filtteröintiin kannattaa käyttää pttdatahaku-paketin

`filter_recode()` -funktiota, josta saa mallin `print_full_filter_recode()` 
-funktiolla.

```{r}
library(pttdatahaku)
library(tidyverse)

ptt_data_robo("StatFin/tym/tyti/kk/statfin_tyti_pxt_135y.px") |> 
  print_full_filter_recode()

ptt_data_robo("StatFin/tym/tyti/kk/statfin_tyti_pxt_135y.px") |> 
  filter_recode(
  sukupuoli = c("Yhteensä"),
  ikaluokka = c("15 - 74"),
  tiedot = c("Työvoima" = "Työvoima, 1000 henkilöä", 
            "Työlliset" = "Työlliset, 1000 henkilöä")
  ) |> 
  filter(time >= "2021-12-01")
  

```

## Tietojen vienti muihin ohjelmiin

pttdatahaku paketin `conc()` kopioi tiedot leikepöydälle, josta ne voi liittää
vaikka excel-tauluun.

write.csv2() -kirjoittaa csv-tiedostoon
esim. openxlsx-pakerin write.xlsx excel-tiedostoon.
haven-paketin write_dta - stata-tiedostoon

Tiedot voi myös levittää ennen vientiä (spread)

```{r}

dat <- ptt_data_robo("StatFin/tym/tyti/kk/statfin_tyti_pxt_135y.px") |> 
  filter_recode(
  sukupuoli = c("Yhteensä"),
  ikaluokka = c("15 - 74"),
  tiedot = c("Työvoima" = "Työvoima, 1000 henkilöä", 
            "Työlliset" = "Työlliset, 1000 henkilöä")
  ) |>
  spread(tiedot, value)

# leikepöydälle
  # conc(dat)
  
 # csv-tiedostoon omaan Tiedostot kansioon
  # write.csv2(dat, "~/dat.csv")

```


Tietoja ja niiden id:tä voi etsiä Robonomist eye:sta: https://eye.robonomist.app/ 
tai R:n kautta robonomistClient paketin avulla

```{r}
library(robonomistClient)

data("luke/") |> 
  head()


```
RobonomistClient ohjeet: https://robonomist.github.io/robonomistClient/


## Ennustedatojen määrittely ja päivitys

- Ennustedatat määritellää .yaml-tiedostoissa kansiossa [inst/ennustedata](inst/ennustedata).
- Koodit yaml-raakaversioden kirjoitukseen löytyvät: [data-raw/](data-raw/)
- `ptt_update_ennustedata()` päivittää ennustedatan. Esimerkiksi ME-datojen päivitys:
  `ptt_update_ennustedata("MEdata_", start_year = 2012)`
- `ptt_copy_ennustedata("ME")` Kopioi (ME) datat teamsiin. Data kansio pitää olla 
  synkronoituna omalla koneella.
