---
title: "Kuviot"
output: rmarkdown::html_document
vignette: >
  %\VignetteIndexEntry{Kuviot}
  %\VignetteEngine{knitr::rmarkdown}
  %\VignetteEncoding{UTF-8}
---

```{r setup, include = FALSE, message=FALSE}
knitr::opts_chunk$set(
  collapse = TRUE,
  comment = "#>"
)


library(tidyverse)
library(pttdatahaku)
library(pttrobo)

start_time <- "2013-01-01"

```

Kuvioiden piirtämiseksi pttropo- paketti sisältää aplot_ -alkuisia 
piirtofunktioita, joilla voidaan helposti piirtää kuvioita.

Kuvio-funktiot on tarkoitettut toimaan 'ptt_data_robo' -funktioiden kanssa, 
joissa päivämäärä muuttuja on time-sarakkeessa ja tiedot value-sarakkeessa.
Nämä on x ja y -oletussarakkeet, mutta ne voidaa myös muuttaa.

Muuttujat:

- x Oletus time
- y Oletus value
- colour Värien luokat
- title Otsikko
- subtitle Alaotsikko, käytettään myös y-akselin otsikkona. 
- source Lähde. Lisätään tekstiin: "Lähde: ..., PTT
- caption Vaihtoehto source:lle. Voidaan käyttää koko lähde-tekstin kirjoittamiseen.

## aplot_lines - perus viivakuvio

```{r, message=FALSE}

ptt_data_robo("StatFin/kan/vtp/statfin_vtp_pxt_11sf.px") |> 
  filter_recode(
     taloustoimi = c("Tuonti" = "P7R Tavaroiden ja palvelujen tuonti, tulona",
                     "Vienti" = "P6K Tavaroiden ja palvelujen vienti, menona"),
     tiedot = c("Volyymin muutokset, %")) |>
     aplot_lines(colour = taloustoimi,
                 title = "Vienti ja tuonti",
                 subtitle = "%, volyymin muutos",
                 source = "Tilastokeskus")

```

### Perus viivakuvio rangesliderilla

Rangesliderilla voi valita kuvion periodin. Se on nykyisellään liian isoja 
ja tulee pienenemään jatkossa.
Sliderille voi antaa joko TRUE tai FALSE, tai antaa sille alkuarvon

```{r, message=FALSE}

ptt_data_robo("StatFin/kan/ntp/statfin_ntp_pxt_132h.px") |>
  filter_recode(
     taloustoimi = c("BKT" = "B1GMH Bruttokansantuote markkinahintaan",
                     "Yksityinen kulutus" = "P3KS14_S15 Yksityiset kulutusmenot, menona"),
     tiedot = c("Työpäiväkorjatun sarjan volyymin muutos vuodentakaisesta, %"))  |>
     aplot_lines(colour = taloustoimi,
                 title = "Vienti ja tuonti",
                 subtitle = "%, volyymin muutos",
                 source = "Tilastokeskus",
                 rangeslider = start_time
                 #rangeslider = TRUE,
                 #start_time = start_time
                 )

```


## aplot_trend - trendin estimointi ja piirtäminen

Estimoi trendisarjan ja piirtää sen sekä alkuperäisen ohuemmalla viivalla.

```{r}

ptt_data_robo("StatFin/kan/ntp/statfin_ntp_pxt_132h.px") |>
  filter_recode(
     taloustoimi = c("BKT" = "B1GMH Bruttokansantuote markkinahintaan",
                     "Yksityinen kulutus" = "P3KS14_S15 Yksityiset kulutusmenot, menona"),
     tiedot = c("Alkuperäinen sarja, viitevuosi 2015, miljoonaa euroa")) |>
     aplot_trends(colour = taloustoimi,
                 title = "Vienti ja tuonti",
                 subtitle = "%, volyymin muutos",
                 source = "Tilastokeskus")

```

Tai ilman alkuperäistä

```{r}

ptt_data_robo("StatFin/kan/ntp/statfin_ntp_pxt_132h.px") |>
  filter_recode(
     taloustoimi = c("BKT" = "B1GMH Bruttokansantuote markkinahintaan",
                     "Yksityinen kulutus" = "P3KS14_S15 Yksityiset kulutusmenot, menona"),
     tiedot = c("Alkuperäinen sarja, viitevuosi 2015, miljoonaa euroa")) |>
     aplot_trends(colour = taloustoimi,
                  trends_only = TRUE,
                 title = "Vienti ja tuonti",
                 subtitle = "%, volyymin muutos",
                 source = "Tilastokeskus")

```

## Tietojen muokkaaminen kuvioita varten

```{r}


ptt_data_robo("StatFin/kan/ntp/statfin_ntp_pxt_132h.px") |>
  filter_recode(
     taloustoimi = c("BKT" = "B1GMH Bruttokansantuote markkinahintaan",
                     "Yksityinen kulutus" = "P3KS14_S15 Yksityiset kulutusmenot, menona"),
     tiedot = c("Alkuperäinen sarja, viitevuosi 2015, miljoonaa euroa")) |>
  # Käytetään ryhmittelyyn kaikkia muita muuttujia paitsi time ja value
  group_by(across(!c(time, value))) |> 
  # Muutos 4 havainnon lagilla. Neljännesvuosidataan.
  mutate(value = pc(value, 4, order_by = time)) |> 
  ungroup() |> 
     aplot_lines(colour = taloustoimi,
                 title = "Vienti ja tuonti",
                 subtitle = "%, volyymin muutos",
                 source = "Tilastokeskus")


```



## Ennustekuviot

Älä käytä vielä

```{r}

e <- readxl::read_excel(here::here("ptt_ennusteet_KT.xlsx")) |> dplyr::filter(stringr::str_detect(sarja, "B1GMH|P3KS14"))

ptt_data_robo("StatFin/kan/ntp/statfin_ntp_pxt_132h.px") |>
  filter_recode(
     taloustoimi = c("BKT" = "B1GMH Bruttokansantuote markkinahintaan",
                     "Yksityinen kulutus" = "P3KS14_S15 Yksityiset kulutusmenot, menona"),
     tiedot = c("Työpäiväkorjatun sarjan volyymin muutos vuodentakaisesta, %")) |>
  # mutate(value = value /100) |> 
  filter(time >= start_time) |>
  rename(sarjan_nimi = taloustoimi) |> 
     ptt_plot(grouping = sarjan_nimi, 
                 title = "Vienti ja tuonti",
                 subtitle = "%, volyymin muutos",
                 caption = "Tilastokeskus",
              rangeslider = F,height = 500) |> 
  ptt_plot_add_prediction_traces(e, with_labs = F, showlegend = T)
```


### ÄLÄ KÄYTÄ ALLA OLEVIA


```{r}


ptt_data_robo("StatFin/kan/ntp/statfin_ntp_pxt_132h.px") |>
  filter_recode(
    taloustoimi = c("BKT" = "B1GMH Bruttokansantuote markkinahintaan",
                    "Yksityinen kulutus" = "P3KS14_S15 Yksityiset kulutusmenot, menona"),
    tiedot = c("Työpäiväkorjatun sarjan volyymin muutos vuodentakaisesta, %")
  ) |>
  # mutate(value = value /100) |>
  filter(time >= "2014-01-01") |>
  rename(sarjan_nimi = taloustoimi) |>
  ptt_plot(
    grouping = sarjan_nimi,
    title = "Vienti ja tuonti",
    subtitle = "%, volyymin muutos",
    caption = "Tilastokeskus",
    rangeslider = F,
    height = 500
  ) |>
  ptt_plot_add_secondary_traces(
    ptt_data_robo("StatFin/kan/ntp/statfin_ntp_pxt_132h.px") |>
      filter_recode(
        taloustoimi = c("Yksityinen kulutus" = "P3KS14_S15 Yksityiset kulutusmenot, menona"),
        tiedot = c("Trendi" = "Trendisarjan volyymin muutos vuodentakaisesta, %")
      ) |>
      filter(time >= "2014-01-01"),
    `Yksityinen kulutus`,
    tiedot
  ) |>
  ptt_plot_add_secondary_traces(
    ptt_data_robo("StatFin/kan/ntp/statfin_ntp_pxt_132h.px") |>
      filter_recode(
        taloustoimi = c("BKT" = "B1GMH Bruttokansantuote markkinahintaan"),
        tiedot = c("Trendi" = "Trendisarjan volyymin muutos vuodentakaisesta, %")
      ) |>
      
      filter(time >= "2014-01-01"),
    BKT,
    tiedot
  )

```

```{r}

ptt_data_robo("StatFin/kan/ntp/statfin_ntp_pxt_132h.px") |>
  filter_recode(
    taloustoimi = c("Yksityinen kulutus" = "P3KS14_S15 Yksityiset kulutusmenot, menona"),
    tiedot = c("Yksityinen kulutus" = "Työpäiväkorjatun sarjan volyymin muutos vuodentakaisesta, %",
               "Trendi" = "Trendisarjan volyymin muutos edellisneljänneksestä, %")) |>
  # mutate(value = value /100) |> 
  filter(time >= "2014-01-01") |>
  ptt_plot(grouping = tiedot, 
           title = "Yksityinen kulutus",
           caption = "Tilastokeskus",
           isolate_primary = T,
           rangeslider = F,height = 500)
  

```

