---
title: "Ennustekuviot"
output:
  rmarkdown::html_document:
    code_folding: "hide"
params:
  filename: ""
    
---

```{r, include = FALSE}
knitr::opts_chunk$set(
  collapse = TRUE,
  comment = "#>"
)
```

```{r setup, include=FALSE}
library(pttrobo)
library(tidyverse)
library(statfitools)
library(lubridate)
library(pttdatahaku)
```

```{r, include=FALSE}

read_ennuste_data <- function(ennuste_data_file) {
  readxl::read_excel(ennuste_data_file)
}
ennuste_data <-
  read_ennuste_data(
    here::here("inst", "ennustekuvat", "ptt_ennusteet_KT_2022_1.xlsx")
  )
```

## BKT Suomi

```{r}

ptt_data_robo_l("StatFin/kan/ntp/statfin_ntp_pxt_132h.px") |>
  filter(
    taloustoimi == "B1GMH Bruttokansantuote markkinahintaan",
    tiedot == "Kausitasoitetun ja työpäiväkorjatun sarjan volyymin muutos vuodentakaisesta, %",
    time >= "2014-01-01"
  ) |>
  mutate(tiedot = "BKT") |>
  ptt_plot(
    grouping = tiedot,
    title = str_c(params$filename, "BKT Suomi"),
    subtitle = "Vuosimuutos",
    caption =  "Lähde: Tilastokeskus ja PTT",
    rangeslider = FALSE,
    zeroline = T,
    hovertext =  list(rounding = 1, unit = "%", extra = "")
  ) |>
  ptt_plot_add_prediction(ennuste_data) |>
  ptt_plot_create_widget()
```

## Venäjän loppukysynnän osuus arvonlisästä

```{r}

pdat_tiva_va <- robonomistClient::data_get("oecd/TIVA_2021_C1", tidy_time = TRUE) |> 
  filter(
    Indicator %in% c("Value added", "Domestic value added embodied in foreign final demand"),
                `Country / Region` %in% c("Finland", "Euro area (19 countries)", "China (People's Republic of)", "United States"),
                # `Partner country / region` %in% c("Russian Federation", "World"),
                Industry == "TOTAL"
         ) |> 
  collect() |> 
  mutate(value = as.numeric(value)) |> 
  statfitools::clean_names() |> 
  mutate(across(where(is.character), as_factor))

pdat_tiva_va |>
  filter_recode(
    country_region = c(
    "Suomi" = "Finland",
    "Euroalue" = "Euro area (19 countries)",
    "Kiina" = "China (People's Republic of)",
    "USA" = "United States"
    )
    # ,
    # partner_country_region = c("Russian Federation")
  ) |> 
  group_by(time, country_region) |> 
  summarise(value = 100*value[indicator == "Domestic value added embodied in foreign final demand" & 
                              partner_country_region == "Russian Federation"] /
              value[indicator == "Value added"]) |> 
  ungroup() |> 
  aplot_lines(colour = country_region,
              title = "Venäjän loppukysynnän osuus BKT:sta",
              subtitle ="%",
              source = "OECD")



```


## BKT USA, euroalue, Suomi
```{r}

# luodaan bkt:t usa, suomi ja euroalue. indeksoidaan, perusvuodeksi 2020.

usa_bkt <-
  ptt_data_robo("fred/GDPC1") |>
  filter(time >= "2014-01-01") |>
  select(tiedot = series_id, time, value) |>
  mutate(tiedot = "USA")

suomi_bkt <-
  ptt_data_robo_l("StatFin/kan/ntp/statfin_ntp_pxt_132h.px") |>
  filter(
    taloustoimi == "B1GMH Bruttokansantuote markkinahintaan",
    tiedot == "Kausitasoitettu ja työpäiväkorjattu sarja, viitevuosi 2015, miljoonaa euroa",
    time >= "2014-01-01"
  ) |>
  select(tiedot, time, value) |>
  mutate(tiedot = "Suomi")

euroalue_bkt <-
  ptt_data_robo_l("eurostat/namq_10_gdp") |>
  filter(
    geo == "Euro area - 19 countries  (from 2015)",
    na_item == "Gross domestic product at market prices",
    s_adj == "Seasonally and calendar adjusted data",
    unit == "Chain linked volumes, index 2015=100",
    time >= "2014-01-01"
  ) |>
  select(tiedot = na_item, time, value) |>
  mutate(tiedot = "Euroalue")

yhdistetty_bkt_data <-
  bind_rows(usa_bkt, suomi_bkt, euroalue_bkt) |>
  group_by(across(!c(time, value))) |>
  mutate(value = rebase(value, time, 2019)) |>
  ungroup()

# apufunktio indeksoinnin laskemiseen
avg_value_2021 <- function(d, sarja) {
  d |>
    filter(tiedot == sarja) |>
    filter(year(time) == 2021) |>
    pull(value) |> mean()
}

#  Muokataan ennustedata.
bkt_vertailu_ennusteet <-
  ennuste_data |>
  filter(sarja_nmi %in% c("BKT")) |>
  mutate(across(matches("[0-9]{4}"), ~ as.double(.x))) |>
  pivot_longer(cols = matches("[0-9]{4}"), names_to = "year") |>
  select(year, sarja_nmi, value) |>
  group_by(sarja_nmi) |>
  slice_tail(n = 2)

#muokataan suomen BKT ennustedata indeksoituun muotoon
ennuste_indeksoitu_2022 <- bkt_vertailu_ennusteet |>
  filter(year == "2022") |>
  mutate(value = avg_value_2021(yhdistetty_bkt_data, "Suomi") * (1 + value/100))

ennuste_indeksoitu_2023 <- bkt_vertailu_ennusteet |>
  filter(year == "2023")  |>
  mutate(value = (ennuste_indeksoitu_2022$value * (1 + value/100)))

ennusteet_suomi_bkt <- bind_rows(ennuste_indeksoitu_2022, ennuste_indeksoitu_2023) |>
  mutate(sarja_nmi = "Suomi")

# luodaan kuvaaja käyttäen yhdistettyä bkt dataa sekä muodostettua ennustedataa
yhdistetty_bkt_data|>
  ptt_plot(
    grouping = tiedot,
    title = "Bruttokansantuote",
    subtitle = "Indeksi 2019 = 100",
    caption =  "Lähde: Tilastokeskus, BEA, Eurostat ja PTT",
    rangeslider = FALSE,
    ## rangeslider = "2015-01-01",
    zeroline = F,
    hovertext =  list(rounding = 1, unit = "(indeksi 2020=100)", extra = "")
    # ,
    # axis_limits = list(y = c(89, 113))
  ) |>
  ptt_plot_add_prediction(ennusteet_suomi_bkt, custom_pred_data = TRUE) |>
  ptt_plot_create_widget()
```

## Vienti ja tuonti

```{r}
ptt_data_robo_l("StatFin/kan/ntp/statfin_ntp_pxt_132h.px") |>
  filter(
    taloustoimi %in% c("P7R Tavaroiden ja palvelujen tuonti, tulona",
                       "P6K Tavaroiden ja palvelujen vienti, menona"),
    tiedot == "Kausitasoitetun ja työpäiväkorjatun sarjan volyymin muutos vuodentakaisesta, %",
    time >= "2014-01-01"
  ) |>
  mutate(
    tiedot = recode(taloustoimi,
                    "P7R Tavaroiden ja palvelujen tuonti, tulona" = "Tuonti",
                    "P6K Tavaroiden ja palvelujen vienti, menona" = "Vienti"
                    )
  ) |>
  ptt_plot(
    grouping = tiedot,
    title = "Vienti ja tuonti",
    subtitle = "%, volyymin vuosimuutos",
    caption =  "Lähde: Tilastokeskus ja PTT",
    rangeslider = FALSE,
    zeroline = T,
    hovertext =  list(rounding = 1, unit = "", extra = "")
  ) |>
  ptt_plot_add_prediction(ennuste_data) |>
  ptt_plot_create_widget()
```

## Kauppa- ja vaihtotase
```{r vaihtotase}
ptt_data_robo_l("StatFin/kan/mata/kk/statfin_mata_pxt_12gf.px") |>
  filter(
    tiedot == "Tulojen ja menojen erotus (netto), miljoonaa euroa",
    maksutase_era %in% c("CA Vaihtotase", "G Tavarat"),
    time >= "2014-01-01"
  ) |>
  mutate(time = year(time)) |>
  with_groups(c(maksutase_era, time), filter, n() == 12) |>
  with_groups(c(maksutase_era, time), summarize, value = sum(value)/1000) |>
  mutate(
    time = make_date(time, 7),
    maksutase_era = recode(maksutase_era,
                           "CA Vaihtotase" = "Vaihtotase",
                           "G Tavarat" = "Kauppatase")
  ) |>
  ptt_plot(
    grouping = maksutase_era,
    title = "Vaihtotase ja kauppatase",
    subtitle = "Mrd. €",
    caption = "Lähde: Tilastokeskus",
    rangeslider = F,
    axis_limits = list(x = c("2014-01-01","2021-12-30")),
    hovertext =  list(dateformat="Annual", rounding = 2, unit = "Mrd. €", extra = ""),
    plot_type = c("Vaihtotase" = "bar", "Kauppatase" = "scatter")
  ) |>
  ptt_plot_create_widget()
```


## Yksityinen kulutus

```{r}
ptt_data_robo_l("StatFin/kan/ntp/statfin_ntp_pxt_132h.px") |>
  filter(
    taloustoimi == "P3KS14_S15 Yksityiset kulutusmenot, menona",
    tiedot == "Kausitasoitetun ja työpäiväkorjatun sarjan volyymin muutos vuodentakaisesta, %",
    time >= "2014-01-01"
  ) |>
  mutate(tiedot = "Yksityinen kulutus") |>
  ptt_plot(
    grouping = tiedot,
    title = "Yksityinen kulutus",
    subtitle = "Vuosimuutos",
    caption =  "Lähde: Tilastokeskus ja PTT",
    rangeslider = FALSE,
      zeroline = T,
    hovertext =  list(rounding = 1, unit = "%", extra = "")
  ) |>
  ptt_plot_add_prediction(ennuste_data) |>
  ptt_plot_create_widget()
```

## Julkinen kulutus

```{r}
ptt_data_robo_l("StatFin/kan/ntp/statfin_ntp_pxt_132h.px") |>
  filter(
    taloustoimi == "P3KS13 Julkiset kulutusmenot, menona",
    ## tiedot == "Kausitasoitetun ja työpäiväkorjatun sarjan volyymin muutos vuodentakaisesta, %",
    tiedot == "Trendisarjan volyymin muutos vuodentakaisesta, %",
    time >= "2014-01-01"
  ) |>
  mutate(tiedot = "Julkinen kulutus") |>
  ptt_plot(
    grouping = tiedot,
    title = "Julkinen kulutus",
    subtitle = "Vuosimuutos",
    caption =  "Lähde: Tilastokeskus ja PTT",
    rangeslider = FALSE,
    zeroline = T,
    hovertext =  list(rounding = 1, unit = "%", extra = "")
  ) |>
  ptt_plot_add_prediction(ennuste_data) |>
  ptt_plot_create_widget()
```

## Julkinen velka

```{r julkinen_velka}
ptt_data_robo_l("StatFin/jul/jyev/statfin_jyev_pxt_12sy.px") |>
  filter(
    time >= "2014-01-01",
    tiedot == "Julkisyhteisöjen EDP-velan BKT-suhde, %"
  ) |>
  mutate(tiedot = "Julkisen sektorin EDP-velan suhde BKT:hen") |>
  select(tiedot, time, value) |>
  ptt_plot(
    grouping = tiedot,
    title = "Julkisyhteisöjen velka",
    subtitle = "Velan suhde BKT:hen, %",
    caption =  "Lähde: Tilastokeskus ja PTT",
    rangeslider = FALSE,
    zeroline = T,
    hovertext =  list(rounding = 1, unit = "%", extra = "")
  )  |>
  plotly::layout(
    yaxis = list(range = c(55,75))
  ) |>
  ptt_plot_create_widget()
```

## Julkisen sektorin tasapaino


```{r julkinen_tasapaino}
ptt_data_robo("StatFin/jul/jtume/statfin_jtume_pxt_11zf.px") |>
  filter(
    taloustoimi == "B9  Nettoluotonanto (+)/Nettoluotonotto(-)",
    sektori %in% c(
      "S13 Julkisyhteisöt",
      "S1311 Valtionhallinto",
      "S1313 Paikallishallinto",
      "S13141 Työeläkelaitokset",
      "S13149 Muut sosiaaliturvarahastot"
    ),
    tiedot == "Suhde BKT:hen (kausitasoitettu ja työpäiväkorjattu sarja), %",
    time >= "2013-01-01"
  ) |>
  mutate(sektori = recode(
    sektori,
    "S13 Julkisyhteisöt" = "Yhteensä",
    "S1311 Valtionhallinto" = "Valtio",
    "S1313 Paikallishallinto" = "Kunnat",
    "S13141 Työeläkelaitokset" = "Sosiaaliturvarahastot",
    "S13149 Muut sosiaaliturvarahastot" = "Sosiaaliturvarahastot"
  )) |>
  with_groups(c(time, sektori), summarize, value = sum(value)) |>
  ptt_plot(
    grouping = sektori,
    title = "Julkisen sektorin tasapaino",
    subtitle = "Nettoluotonanto, % BKT:seen",
    caption =  "Lähde: Tilastokeskus ja PTT",
    rangeslider = FALSE,
    zeroline = T,
    hovertext =  list(rounding = 1, unit = "%", extra = "")
  ) |>
  ptt_plot_add_prediction(
    ennuste_data |>
      mutate(sarja_nmi = recode(sarja_nmi,
                                "Nettoluotonanto Valtio" = "Valtio",
                                "Nettoluotonanto Paikallishallinto" = "Kunnat",
                                "Nettoluotonanto Sosiaaliturvarahastot" = "Sosiaaliturvarahastot",
                                "Nettoluotonanto Jukinen sektori" = "Yhteensä"
                                ))
  ) |>
  ptt_plot_create_widget()
```

## Tulot ja kulutus
```{r}
ptt_data_robo("StatFin/kan/vtp/statfin_vtp_pxt_11sf.px") |>
  filter(
    time >= "2014-01-01",
    taloustoimi %in% c("B6NS14 Käytettävissä oleva tulo, kotitaloudet, netto",
                       "P31NCK Yksityiset kulutusmenot, menona"),
    tiedot == "Volyymin muutokset, %"
  ) |>
  mutate(taloustoimi = recode(taloustoimi,
    "B6NS14 Käytettävissä oleva tulo, kotitaloudet, netto" = "Käytettävissä olevat tulot",
    "P31NCK Yksityiset kulutusmenot, menona" = "Yksityinen kulutus"
  )) |>
  ptt_plot(
    grouping = taloustoimi,
    title = "Tulot ja kulutus",
    subtitle = "%-muutos, reaalinen",
    caption =  "Lähde: Tilastokeskus ja PTT",
    rangeslider = FALSE,
    zeroline = T,
    hovertext =  list(rounding = 1, unit = "%", extra = "")
  ) |>
  ptt_plot_create_widget()

```


## Investoinnit

```{r}
ptt_data_robo_l("StatFin/kan/ntp/statfin_ntp_pxt_132h.px") |>
  filter(
    taloustoimi %in% c("P51K Kiinteän pääoman bruttomuodostus, menona",
                       "P51KXS13 Yksityiset investoinnit",
                       "P51KS13 Julkiset investoinnit"),
    tiedot == "Kausitasoitetun ja työpäiväkorjatun sarjan volyymin muutos vuodentakaisesta, %",
    time >= "2014-01-01"
  ) |>
  mutate(
    tiedot = recode(taloustoimi,
                    "P51K Kiinteän pääoman bruttomuodostus, menona" = "Investoinnit",
                    "P51KXS13 Yksityiset investoinnit" = "Yksityiset investoinnit",
                    "P51KS13 Julkiset investoinnit" = "Julkiset investoinnit"
                    )
  ) |>
  ptt_plot(
    grouping = tiedot,
    title = "Investoinnit",
    subtitle = "%, volyymin vuosimuutos",
    caption =  "Lähde: Tilastokeskus ja PTT",
    rangeslider = FALSE,
    zeroline = T,
    hovertext =  list(rounding = 1, unit = "%", extra = "")
  ) |>
  ptt_plot_add_prediction(ennuste_data) |>
  ptt_plot_create_widget()##  |>
  ## ptt_plot_create_widget("investoinnit")
```


```{r}
ptt_data_robo_l("StatFin/kan/ntp/statfin_ntp_pxt_132h.px") |>
  filter(
    taloustoimi %in% c(
      "P51K Kiinteän pääoman bruttomuodostus, menona",
      "P51KN111+N112 Rakennusinvestoinnit",
      "P51KN113+N114 Kone-, laite- ja kuljetusvälineinvestoinnit: asejärjestelmät",
      "P51KN115+N117 Kasvatettavat varat ja henkiset omaisuustuotteet"
      ),
    tiedot == "Trendisarjan volyymin muutos vuodentakaisesta, %",
    time >= "2014-01-01"
  ) |>
  mutate(
    tiedot = recode(taloustoimi,
                    "P51K Kiinteän pääoman bruttomuodostus, menona" = "Yhteensä",
                    "P51KN111+N112 Rakennusinvestoinnit" = "Rakennus",
                    "P51KN113+N114 Kone-, laite- ja kuljetusvälineinvestoinnit: asejärjestelmät" = "Kone ja laite",
                    "P51KN115+N117 Kasvatettavat varat ja henkiset omaisuustuotteet" = "Muut (aineettomat)",
                    )
  ) |>
  ptt_plot(
    grouping = tiedot,
    title = "Investoinnit",
    subtitle = "%, muutos, trendi",
    caption =  "Lähde: Tilastokeskus ja PTT",
    rangeslider = FALSE,
    zeroline = T,
    hovertext =  list(rounding = 1, unit = "%", extra = "")
  ) |>
  ptt_plot_create_widget() ## |>
  ## ptt_plot_add_prediction(ennuste_data)##  |>
  ## ptt_plot_create_widget("investoinnit")
```

## Työllisyysaste

```{r}
ptt_data_robo_l("StatFin/tym/tyti/kk/statfin_tyti_pxt_135z.px") |>
  filter(
    tiedot == "Työllisyysaste, 15-64-vuotiaat, %, trendi",
    time >= "2014-01-01"
  ) |>
  mutate(tiedot = "Työllisyysaste") |>
  ptt_plot(
    grouping = tiedot,
    title = "Työllisyysaste",
    subtitle = "%, trendi",
    caption =  "Lähde: Tilastokeskus ja PTT",
    rangeslider = FALSE,
    hovertext =  list(rounding = 1, unit = "%", extra = "")
  ) |>
  ptt_plot_add_prediction(ennuste_data) |>
  ptt_plot_create_widget()##  |>
  ## ptt_plot_create_widget("")
```
## Työttömyysaste

```{r}
ptt_data_robo_l("StatFin/tym/tyti/kk/statfin_tyti_pxt_135z.px") |>
  filter(
    tiedot == "Työttömyysaste, %, trendi",
    time >= "2014-01-01"
  ) |>
  mutate(tiedot = "Työttömyysaste") |>
  ptt_plot(
    grouping = tiedot,
    title = "Työttömyysaste",
    subtitle = "%, trendi",
    caption =  "Lähde: Tilastokeskus ja PTT",
    rangeslider = FALSE,
    hovertext =  list(rounding = 1, unit = "%", extra = "")
  ) |>
  ptt_plot_add_prediction(ennuste_data) |>
  ptt_plot_create_widget()
```

## Työvoima

```{r}
ptt_data_robo_l("StatFin/tym/tyti/kk/statfin_tyti_pxt_135y.px") |>
  filter(
    tiedot == "Työvoima, 1000 henkilöä",
    time >= "2014-01-01",
    sukupuoli == "Yhteensä",
    ikaluokka == "15 - 74"
  ) |>
  mutate(tiedot = "Työvoima") |>
  ptt_plot(
    grouping = tiedot,
    title = "Työvoima",
    subtitle = "1000 henkilöä",
    caption =  "Lähde: Tilastokeskus ja PTT",
    rangeslider = FALSE,
    hovertext =  list(rounding = 0, unit = "(1000 henkilöä)", extra = "")
  ) |>
  ptt_plot_add_prediction(ennuste_data, hovertext = list(rounding = 0,
        unit = "(1000 henkilöä)", extra = "(ennuste)")) |>
  ptt_plot_create_widget()  ##  |>
  ## ptt_plot_create_widget("")
```
## Työlliset

```{r}
ptt_data_robo_l("StatFin/tym/tyti/kk/statfin_tyti_pxt_135z.px") |>
  filter(
    tiedot == "Työlliset, 1000 henkilöä, trendi",
    time >= "2014-01-01"
  ) |>
  mutate(tiedot = "Työlliset") |>
  ptt_plot(
    grouping = tiedot,
    title = "Työlliset",
    subtitle = "1000 henkilöä, trendi",
    caption =  "Lähde: Tilastokeskus ja PTT",
    rangeslider = FALSE,
    hovertext =  list(rounding = 0, unit = "(1000 henkilöä)", extra = "")
  ) |>
  ptt_plot_add_prediction(ennuste_data, hovertext = list(rounding = 0,
        unit = "(1000 henkilöä)", extra = "(ennuste)")) |>
  ptt_plot_create_widget()
```

## Työlliset ja työvoima

```{r}

tyovoima <-
  ptt_data_robo_l("StatFin/tym/tyti/kk/statfin_tyti_pxt_135y.px") |>
  filter(
    tiedot == "Työvoima, 1000 henkilöä",
    time >= "2014-01-01",
    sukupuoli == "Yhteensä",
    ikaluokka == "15 - 74"
  ) |>
  mutate(tiedot = "Työvoima") |>
  select(tiedot, time, value)

# Lasketaan trendi työvoimalle
tyovoima <-
  tyovoima |>
  mutate(value = statfitools::trend_series(value, time = time))

tyolliset <-
  ptt_data_robo_l("StatFin/tym/tyti/kk/statfin_tyti_pxt_135z.px") |>
  filter(
    tiedot == "Työlliset, 1000 henkilöä, trendi",
    time >= "2014-01-01"
  ) |>
  mutate(tiedot = "Työlliset")

# yhdistetään datasetit ja piirretään
bind_rows(tyovoima, tyolliset) |>
    mutate(value = value / 1000) |>
    ptt_plot(
    grouping = tiedot,
    title = "Työlliset ja työvoima",
    subtitle = "Miljoonaa, trendi",
    caption =  "Lähde: Tilastokeskus ja PTT",
    rangeslider = FALSE,
    zeroline = T,
    hovertext =  list(rounding = 2, unit = "(miljoonaa henkilöä)", extra = "")
  ) |>
  ptt_plot_add_prediction(ennuste_data, hovertext = list(rounding = 2,
        unit = "(miljoonaa henkilöä)", extra = "(ennuste)"),
        value_multiplier = 0.001) |>
  plotly::layout(
    yaxis = list(range = c(2.2,3))
  ) |>
  ptt_plot_create_widget()
# Ei palkansaajoja käytössä
# palkansaajat <- ptt_data_robo_l("StatFin/tym/tyti/nj/statfin_tyti_pxt_137l.px") |>
#     filter(
#     tiedot == "Palkansaajat, 1000 henkilöä",
#     time >= "2014-01-01",
#     toimiala == "Yhteensä"
# )
```

## Työttömyys

```{r}
# työttömyysaste, jolle ennuste
tyottomyysaste <- ptt_data_robo_l("StatFin/tym/tyti/kk/statfin_tyti_pxt_135z.px") |> # työttömyysaste
  filter(
    tiedot == "Työttömyysaste, %, trendi",
    time >= "2014-01-01"
  ) |>
  mutate(tiedot = "Työttömyysaste")

# tem työttömyysaste, lisäksi tehdään trendimuutos
tem_työttömyysaste <- ptt_data_robo_l("StatFin/tym/tyonv/kk/statfin_tyonv_pxt_12tf.px") |>
    filter(tiedot == "Työttömien työnhakijoiden %-osuus työvoimasta (%)",
           alue == "KOKO MAA",
           time >= "2014-01-01") |>
    mutate(tiedot = "Työttömyyysaste (TEM)") |>
    select(tiedot, time, value) |>
    mutate(value = statfitools::trend_series(value, time = time))

# yhdistetään datasarjat ja plotataan
bind_rows(tyottomyysaste, tem_työttömyysaste) |>
  ptt_plot(
    grouping = tiedot,
    title = "Työttömyysaste",
    subtitle = "%, trendi",
    caption =  "Lähde: Tilastokeskus ja PTT",
    rangeslider = FALSE,
    zeroline = T,
    hovertext =  list(rounding = 1, unit = "%", extra = ""),
    axis_limits = list(y = c(5,15))
  ) |>
  ptt_plot_add_prediction(ennuste_data) |>
  ptt_plot_create_widget()
```

## Lyhyet korot

```{r}
euribor <-
  ptt_data_robo_l("tidy/euribor") |>
  filter(korko %in% c("12 kk (tod.pv/360)",
                      "12 kk (tod.pv/360)")) |>
  mutate(tieto = "Euribor 12 kk")

ohjauskorko <-
  ptt_data_robo_l("tidy/ecb_rates") |>
  filter(rate_type == "ECB Main refinancing operations") |>
  mutate(tieto = "Ohjauskorko, EKP")

bind_rows(euribor, ohjauskorko) |>
  drop_na(value) |>
  arrange(time) |>
  filter(time >= "2008-01-01") |>
  ptt_plot(
    grouping = tieto,
    title = "Lyhyet korot",
    subtitle = "%",
    caption =  "Lähde: Suomen Pankki, Euroopan keskuspankki ja PTT",
    rangeslider = FALSE,
    hovertext = list(rounding = 2),
    zeroline = T
  ) |>
  ptt_plot_add_prediction(
    ennuste_data |>
      mutate(across(is.double, ~.x*100))
  ) |>
  ptt_plot_create_widget()
```


## Pitkät korot

```{r}
ptt_data_robo_l("tidy/10yield") |>
  drop_na() |>
  filter(time >= "2008-01-01") |>
  select(maa, time, value) |> ## TODO bug in ptt_plot
  ptt_plot(
    grouping = maa,
    title = "Pitkät korot",
    subtitle = "%",
    caption =  "Lähde: Suomen Pankki, Deutche Bundesbank, Fed ja PTT",
    rangeslider = FALSE,
    hovertext = list(rounding = 2),
    zeroline = T
  )  |>
  ptt_plot_add_prediction(
     # tehdään ennustedatan halutuille sarjoille muunnos jotta vastaa maa -sarakkeen maita
     ennuste_data |>
       mutate(sarja_nmi = recode(sarja_nmi,
                                 "10V USA" = "USA",
                                 "10v Saksa" = "Saksa",
                                 "10v Suomi" = "Suomi"
       )),
     value_multiplier = 100
  ) |>
  ptt_plot_create_widget()
```

## Raakaöljy

```{r}
ptt_data_robo("fred/DCOILBRENTEU") |>
  drop_na() |>
  filter(time >= "2012-01-01") |>
  mutate(tieto = "Raakaöljy, Brent") |>
  ptt_plot(
    grouping = tieto,
    title = "Raakaöljy",
    subtitle = "$/barreli, Brent",
    caption =  "Lähde: Energy Information Administration ja PTT",
    rangeslider = FALSE,
    hovertext = list(rounding = 2),
    zeroline = T
  ) |>
  ptt_plot_add_prediction(
    ennuste_data
  ) |>
  ptt_plot_create_widget()
```

## Valuuttakurssi

```{r}
ptt_data_robo("ecb/EXR", dl_filter = "D.USD.EUR.SP00.A") |>
  drop_na() |>
  filter(time >= "2012-01-01") |>
  mutate(tieto = "Euro/USD") |>
  ptt_plot(
    grouping = tieto,
    title = "Valuuttakurssi",
    subtitle = "Yhdysvaltain dollaria per euro",
    caption =  "Lähde: Euroopan keskuspankki ja PTT",
    rangeslider = FALSE,
    hovertext = list(rounding = 2, unit = "$/€")
  ) |>
  ptt_plot_add_prediction(
    ennuste_data
  ) |>
  ptt_plot_create_widget()
```

## Kuluttajahintaindeksi

```{r}
cpi_es <-
  ptt_data_robo("eurostat/prc_hicp_manr", geo_labels = "fi") |>
  filter(
    geo %in% c("Suomi", "EA"),
    coicop == "All-items HICP"
  ) |>
  mutate(geo = recode(geo, EA = "Euroalue")) |>
  select(geo, time, value)

cpi_us <-
  ptt_data_robo("fred/CPIAUCSL", units = "pc1") |>
  mutate(geo = "USA") |>
  select(geo, time, value)

bind_rows(cpi_es, cpi_us) |>
  filter(time >= "2013-01-01") |>
  mutate(geo = fct_relevel(geo, "Suomi", "Euroalue", "USA")) |>
  ptt_plot(
    grouping = geo,
    title = "Kuluttajahinnat",
    subtitle = "%-muutos",
    caption =  "Lähde: Tilastokeskus, Eurostat, BLS ja PTT",
    rangeslider = FALSE,
    hovertext = list(rounding = 1),
    zeroline = T
  ) |>
  ptt_plot_create_widget() ## |>
  ## ptt_plot_add_prediction(
  ##   ennuste_data
  ## )


```

## Ansiotasoindeksi

Huom. reaalinen ansiotasoindeksi poikkeaa hieman edellisen ennusteen kalvosarjan kuviosta. Tarkista onko deflaattori ja indeksikaava sama. Tässä on käytetty kansallista kuluttajahintaindeksiä.

```{r}

khi_q <-
  ptt_data_robo("StatFin/hin/khi/kk/statfin_khi_pxt_11xd.px") |>
  filter(
    hyodyke == "0 KULUTTAJAHINTAINDEKSI",
    tiedot == "Pisteluku"
  ) |>
  mutate(time = floor_date(time, "quarter")) |>
  with_groups(time, summarize, khi = mean(value))

ptt_data_robo("StatFin/pal/ati/nj/statfin_ati_pxt_11zt.px") |>
  inner_join(khi_q, by = "time") |>
  transmute(time, Nimellinen = value, Reaalinen = value/khi) |>
  pivot_longer(c(Nimellinen, Reaalinen), names_to = "tieto")|>
  with_groups(tieto, mutate, value = 100 * (value/lag(value, 4, order_by = time) - 1)) |>
  filter(time >= "2013-01-01") |>
  ptt_plot(
    grouping = tieto,
    title = "Ansiotasoindeksi",
    subtitle = "%, vuosimuutos",
    caption =  "Lähde: Tilastokeskus ja PTT",
    rangeslider = FALSE,
    hovertext = list(rounding = 1),
    zeroline = T
  ) |>
  ptt_plot_create_widget() ## |>
  ## ptt_plot_add_prediction(
  ##   ennuste_data
  ## )
```
